---
title: "01.데이터 입력과 수정"
output:
  github_document:
    pandoc_args: --webtex
---

```{r setup, include=FALSE}
knitr::opts_chunk$set(echo = TRUE)
```

### 1.1 데이터 입력하기

* **R에서 모든 데이터는 객체(object) 형태로 저장됨**
   - 예를 들어 아래와 같이 “10”라는 숫자를 “a”라는 저장 공간에 저장한다면 여기서 “a”가 바로 하나의 객체가 됨.
   - 이렇게 저장된 객체를 벡터(vector)객체라고 함

```{r cars}

a <- 5
a

```


###   
* **문자 자료형은  반드시 따옴표 안에 넣어서 저장해야 함**
    - 따옴표가 없는 문자열은 R에서 객체의 이름으로 인식하게 됨.
```{r}

b <- "hello"   # ex: b <- hello 입력 시 오류 출력 
b

```


###   
* **논리값은 문자 자료형과 달리 따옴표 없이 입력이 가능하며 반드시 대문자로 입력해야 함.**
```{r}

c <- c(TRUE, TRUE, FALSE, FALSE)
c

```


###   
* **객체의 이름을 생성할 때 다음과 같은 규칙을 가급적 지키기를 권장함.**
    - 실제 분석에서는 grade, score와 같이 알아보기 쉽고 기억하기 쉽게 정함.
    - 객체 이름은 문자, 숫자, 대시(-), 언더바(_)를 조합해 정할 수 있으나 문자로 시작해야 함. 
    - 한글/중국어 등 언어로 생성해도 되지만 간혹 오류가 발생되는 경우가 있으니 영문으로 하길 권장함.
    - 대소문자를 구분하기 때문에 헛갈리지 않도록 소문자로 만드는 습관이 필요함.  

  
###   
* **하나의 벡터(vector) 객체에 여러 개의 값을 저장하기 위해 c( ) 함수를 사용할 수 있음.**  
```{r}

total <- c(5, 4, 5, 4, 2, 7, 9)
total

```

  
###    
* **벡터(vector) 객체에 들어있는 데이터 개수를 확인할 때는 length( ) 함수를 사용함.**  
```{r}

length(total)

```

###     
### 1.2 연산자/함수를 활용하여 데이터 생성하기 

* **1 씩 증가 또는 감소하는 수열(sequence)은 콜론(:) 연산자를 사용하여 생성할 수 있음.**

```{r}

1:10

```

```{r}

0.5:10

```

###    
* **seq( ) 함수를 사용하면 다양한 종류의 수열을 만들 수 있음**

```{r}

seq(0, 10, by = 2)  # by-> number: increment of the sequence.

```

```{r}

seq(0, 10, length.out = 5)  # length.out-> number: desired length of the sequence. 

```


###    
* **만약 동일한 숫자가 반복되는 데이터가 필요하다면 rep( )함수가 유용하게 사용됨.**
    - rep( ) 함수에 들어가는 첫 번째 값은 반복될 숫자를 의미하며 쉼표로 구분되는 두 번째 값은 반복 횟수를 의미함.

```{r}

rep(1:4, 3)
rep(1:4, c(2, 3, 2, 3))
rep(1:4, each = 3)

```


###    
* **무작위로 출력한 데이터가 필요하다면 sample( )함수를 유용하게 사용할 수 있음.**
    - sample( )함수는 무작위로 추출하기 때문에 시행한 결과 값은 매번마다 다름.
    - 추출 방법은 복원추출과 비복원추출로 나눌 수 있으며 복원추출의 경우 replace 인자를 TRUE로 설정해야 함.

```{r}

sample(1:10, 5)
sample(1:10, 5, replace = TRUE)

```


### 1.3 데이터 인덱싱(Indexing)

* **벡터 객체에서 인덱싱을 하기 위해서는 객체의 이름 뒤에 대괄호와 함께 위치 값을 입력하면 됨.**
    - 예를 들어 객체에서 세 번째 값을 출력하고자 한다면 아래와 같이 입력할 수 있음.
    - 두 번째와 다섯 번째 값을 함께 출력하고 싶다면 c( ) 함수를 사용해 위치 값을 지정하면 됨.
    
```{r}

total <- c(5, 4, 5, 4, 2, 7, 9)
total

total[3]

total[c(2, 5)]
```


###   
* **앞의 방법과 유사한 방법으로 벡터 객체의 특정 위치의 데이터를 제외한 나머지 데이터만  출력할 수도 있음.**

```{r}

total[-2]

total[-c(1, 3, 5)]

total[-c(1:4)]

```


###   
* **위치값이 아닌 논리값을 사용해 일부 데이터를 출력할 수 도 있음.**
    - 벡터 길이와 동일한 길이의 논리값을 대괄호안에 입력하면 TRUE에 해당하는 데이터는 출력되고 FALSE에 해당하는 데이터는 출력되지 않음.
```{r}

total[c(TRUE, TRUE, FALSE, TRUE, FALSE, TRUE, FALSE)]

```


### 1.4 데이터 수정하기

* **저장된 데이터에서 일부를 수정해야 하는 경우에는 대괄호에 수정하고자 하는 데이터의 위치 값을 입력한 후 값을 할당하면 됨.**
```{r}

total[2] <- 10  # 두 번째 값을 수정
total

total[c(3, 4)] <- c(8, 5)  # 세 번째와 네 번째 값을 수정
total

```



